【裁判字號】    91,交聲,441
【裁判日期】    920128
【裁判案由】    聲明異議
【裁判全文】
臺灣臺南地方法院交通事件裁定
    移
    受處分人
    即異議人  甲  ○
右列受處分人因違反道路交通管理處罰條例案件，對於交通部公路總局嘉義區監理所
台南監理站民國九十一年十一月十四日所為之裁決處分（處分案號：南監五字第裁七
四—Ｓ00000000號），聲明異議，本院裁定如左：
    主  文
異議駁回。
    理  由
一、聲明異議意旨略以：如附件聲明異議狀所載。
二、按汽車（均含機器腳踏車）駕駛人，行經有燈光號誌管制之交岔路口闖紅燈者，
    處新臺幣一千八百元以上五千四百元以下罰鍰；並記違規點數三點，道路交通管
    理處罰條例第五十三條、第六十三條第一項第三款分別定有明文。
三、經查：
    （一）本件受處分人即異議人甲○係於民國九十一年十月三十一日七時二十分許
          ，騎駛車號ＶＨＺ─４５１號輕型機車，沿台南市○○路由東往西方向行
          駛，在行經開元路與開元路四八五巷之設有燈光號誌管制之交岔路口時，
          因違規闖紅燈，經值勤員警見狀照相逕予製單舉發等情，有台南市警察局
          南市警交字第Ｓ00000000號舉發違反道路交通管理事件通知單一
          紙在卷可稽，並經本件舉發之員警楊佳璋於本院調查時到庭陳證：「（問
          ：本件是否你告發的，情形如何？）是我告發的，當時我是當場在該路口
          處照相舉發的，當時我在該路口執行交整勤務，當時我看見異議人騎該輛
          機車行駛開元路東向西行駛，我看見異議人行經該路口時其行向燈號已經
          轉為紅燈異議人還繼續行駛，我當場在該路口照相並逕行舉發，其後異議
          人繼續前進，他的車後因為有很多人、車擋住我不清楚他的去向，因為當
          時我會照相是因為當時他的行向人車均已停駛，異議人還是繼續行駛，異
          議人兩腳並沒有要觸地停車的意思，所以我當時才會照相舉發」等語無訛
          （見本院九十一年十二月五日訊問筆錄），且有本件違規採證相片二幀在
          卷可佐，而異議人對於相片中之該輛車號ＶＨＺ─４５１號機車騎士即為
          其本人之事實亦不爭執，參諸執勤警員係依法執行公務，與異議人並不相
          識，素無怨隙，苟非實情，自無須恣意誣攀之理。而且警員執行公務本身
          受行政懲處責任之監督，到庭具結作證更以刑罰擔保其真實性，警員應無
          甘冒行政懲處及刑法偽證罪責任而刻意誣陷之必要。因此，可信賴警員楊
          佳璋前開陳證為真實。
    （二）異議人雖辯稱：其當時只是比較慢停車，並沒有要闖紅燈之意思，只是有
          超越停等區而停在斑馬線上云云。惟按法院受理交通異議案件，乃是對於
          交通舉發行政處分審查其是否違法，本質上屬於行政爭訟過程，與普通法
          院審理刑事案件之原則不同。其舉證責任之原理，非如刑事案件中，應超
          越任何合理懷疑始可為有罪判決者之嚴格程度。其舉證責任之原理，應與
          民事訴訟相類似，除有特別規定外，基本上準用民事訴訟法，由國家機關
          與人民二造，各自履行其主觀之舉證責任，在過程中各自提出證據；若窮
          盡各種證據方法，待證結果仍有不明時，則由客觀之舉證責任危險分配原
          則，決定國家機關與人民二造何人應受敗訴危險。此參酌行政訴訟法第一
          百三十六條規定準用民事訴訟法第二百七十七條自明。查原裁決機關交通
          部公路總局嘉義區監理所台南監理站，裁決異議人甲○闖紅燈，乃引據舉
          發單為證。而舉發本件違規事件之台南市警察局第五分局開元派出所員警
          楊佳璋，就本件如何查獲並舉發之經過，亦於本院調查時到庭陳證無訛，
          已如前述，並就異議人所駕之輕型機車係在行經前開設有燈光號誌管制之
          路口違規【闖紅燈】，並經其當場照相等本件違規情節均供述明確，而查
          警員楊佳璋本身直接見聞異議人所駕之輕型機車有闖紅燈之事實經過，對
          事實最為明瞭，又經以行政及刑事責任擔保其真實性，且舉發當時所記載
          違規人所駕車之違規情節又與事實相符等等各項因素，綜合認定其陳述為
          可採信。況觀諸卷附採證相片，異議人所騎駛之上開機車係在其他車輛均
          處於停駛情形下，不僅已超越過機車停等區繼續行駛，且在行至行人穿越
          道時仍兀自在行駛狀態中，並無提腳觸地準備停車之動作，而由異議人在
          已行駛如此大段距離後仍無準備停車之動作以觀，足見異議人在當時並無
          遇紅燈停車之意思甚明，從而益徵證人開陳證為實在！是異議人前開所辯
          ，要係卸責之詞，自無可採。
    （三）本件異議人有於右述時、地，騎駛前開輕型機車行經有燈光號誌管制之交
          岔路口闖紅燈之事實，既可認定，則移送機關即交通部公路總局嘉義區監
          理所台南監理站據此引用前開道路交通管理處罰條例第五十三條第一項、
          第六十三條第一項第三款規定，而裁處異議人罰鍰新臺幣一千八百元並記
          違規點數三點，於法並無不當，異議人異議為無理由，應予駁回。
四、據上論斷，應依道路交通案件處理辦法第十九條，裁定如主文。
中      華      民      國      九十二      年    一    月    二十八    日
                                  臺灣臺南地方法院交通法庭
                                      法  官  張瑛宗
右正本證明與原本無異。
如不服本裁定應於送達後五日內向本院提出抗告狀（應附繕本）。
                                      書記官  陳志德
中      華      民      國      九十二      年    一    月    三十      日


司法院資訊處製作；財團法人民間司法改革基金會備份。
